最高法院刑事判決　　　　　　　　　　　　　　　八十七年度台上字第四三七三號
　　上　訴　人　台灣高等法院檢察署檢察官
　　被　　　告　甲○○
　　　　　　　　乙○○
　　　　　　　　丙○○
　　右二人共同
　　選任辯護人　郭方桂律師
右上訴人因被告等貪污等罪案件，不服台灣高等法院中華民國八十七年七月三十一日
第二審判決（八十七年度上訴字第二一五二號，起訴案號：台灣台北地方法院檢察署
八十五年度偵字第一六六五七號），提起上訴，本院判決如左：
    主  文
原判決關於乙○○、丙○○部分均撤銷，發回台灣高等法院。
其他上訴駁回。
    理  由
一發回（即乙○○、丙○○）部分：
本件原判決以公訴意旨略稱：被告乙○○、丙○○分別係華南商業銀行股份有限公司
公館分行（下稱華銀公館分行）放款部經理、核貸放款行員，為依據法令從事公務之
人員；李美莉、張原科（均另案通緝中）及被告甲○○（另詳後述）分別為飛雲工程
股份有限公司（下稱飛雲工程公司）及飛雲營造事業股份有限公司（下稱飛雲營造公
司）董事長、經理及行政組長。民國八十三年間，乙○○、丙○○共同基於圖利飛雲
工程公司、飛雲營造公司及李美莉、張原科之概括犯意，明知上開二公司負債大於資
產，分別於同年七月八日、八月十六日，對於所主管放款事務，同意由資力不豐之國
中教師即告訴人王愛珠為飛雲工程公司、飛雲營造公司連帶保證人，擔保授信額度新
台幣（下同）一億元、三千萬元之債務；又甲○○明知未經王愛珠同意，與李美莉、
張原科基於共同之犯意聯絡，在華銀公館分行張原科借據上偽簽王愛珠之署押。乙○
○、丙○○並知悉李美莉、張原科出具之借據上「王愛珠」印文與留存印鑑卡上「王
愛珠」印文不同，且王愛珠並未同意為張原科之連帶保證人，竟先後於八十四年四月
十五日及同年六月二十四日，以將此不實事項登載於職務上所掌放款資料上之方法，
分別核准放款予飛雲營造公司六百萬元、飛雲工程公司三百萬元、張原科一百萬元，
藉以達到圖利李美莉、張原科等人之目的，並足生損害於華銀公館分行對放款之管理
及使王愛珠受有被追償之損害，因認乙○○、丙○○共犯貪污治罪條例第六條第一項
第四款對主管事務圖私人之不法利益，及刑法第二百十三條公務員登載不實文書等罪
嫌。但經調查證據之結果，認均不能證明乙○○、丙○○犯有上開罪嫌，因認第一審
判決諭知其二人部分均無罪之判決，為無不合，予以維持，駁回檢察官在第二審關於
該等部分之上訴，雖非無見。惟查：(一)除刑事訴訟法有特別規定外，已受請求之事項
未予判決，或未受請求之事項予以判決者，其判決當然為違背法令，刑事訴訟法第三
百七十九條第十二款定有明文。公訴意旨謂甲○○明知未經王愛珠同意，與李美莉、
張原科基於犯意之聯絡，在華銀公館分行張原科借據上，偽簽「王愛珠」署押；乙○
○、丙○○則知悉李美莉、張原科出具之借據上「王愛珠」印文與留存在該分行之印
鑑卡上「王愛珠」印文不同，王愛珠復未同意為張原科之連帶保證人，竟先後於八十
四年四月十五日及同年六月二十四日，以將此不實事項登載於其等所掌放款資料上之
方法，分別核准放款予飛雲營造公司六百萬元、飛雲工程公司三百萬元及張原科一百
萬元，藉以達到圖利李美莉、張原科等人之目的等情。原判決就乙○○、丙○○核准
放款予飛雲工程公司三百萬元及張原科一百萬元部分，固於理由七詳述不能證明其二
人有該等圖利犯行之認定理由，然就乙○○、丙○○核准放款予飛雲營造公司六百萬
元部分，有無圖利犯行，原判決並未加以論列，顯有已受請求之事項未予判決之違法
。(二)審理事實之法院，對於被告之犯罪證據，應從各方面詳予調查，以期發現真實，
苟非調查之途徑已窮，而被告之犯罪嫌疑仍屬不能證明，要難遽為無罪之判斷。卷查
告訴人王愛珠一再指訴，華銀公館分行已於八十四年六月十四日對其所有不動產實施
假扣押，卻於同年月二十四日又同意張原科所借貸之一百萬元轉期，而張原科於八十
四年六月二十四日所具借據上，連帶保證人欄「王愛珠」署押及印文，與華銀公館分
行留存印鑑卡上之署押及印文顯然不同，以肉眼觀察即能分辨，顯非一時失當之行為
。王愛珠此等指訴如果實在，乙○○、丙○○有無圖利之意思，並表現於行為，與其
等應否成立圖利罪至為攸關，自有再詳加調查審認之必要，使事實臻於明朗，期無枉
縱。以上或為檢察官上訴意旨所指摘，或為本院得依職權調查之事項，應認原判決關
於乙○○、丙○○部分，均有撤銷發回更審之原因。至乙○○、丙○○被訴公務員登
載不實文書部分，公訴意旨認與前開部分，有裁判上一罪之牽連犯關係，基於審判不
可分原則，應併予發回。
二駁回（即甲○○）部分：
查第三審上訴書狀，應述上訴之理由，其未述者，得於提起上訴後十日內補提理
由書於原審法院，已逾上述期間，而於第三審法院未判決前仍未提出上訴理由書狀者
，第三審法院應以判決駁回之，刑事訴訟法第三百八十二條第一項、第三百九十五條
後段規定甚明。本件被告甲○○被訴偽造私文書（刑法第二百十條）部分，檢察官不
服原判決撤銷第一審科刑之判決，改判無罪，於八十七年八月二十七日提起上訴，並
未述理由，迄今逾期已久，於本院未判決前仍未提出，依上開規定其此部分之上訴
自非合法，應予駁回。
據上論結，應依刑事訴訟法第三百九十七條、第四百零一條、第三百九十五條後段，
判決如主文。
中      華      民      國    八十七    年      十二    月    二十三    日
                              最高法院刑事第一庭
                                  審判長法官  施  文  仁
                                        法官  陳  炳  煌
                                        法官  張  淳  淙
                                        法官  洪  文  章
                                        法官  林  錦  芳
      右正本證明與原本無異
                                              書  記  官
中      華      民      國    八十七    年      十二    月     二十八   日
